臺灣臺北地方法院刑事判決　　　　　　　　　　　　九十二年度訴字第一二六０號
　　公　訴　人　臺灣臺北地方法院檢察署檢察官
　　被　　　告　丙○○
　　選任辯護人　梁穗昌律師
　　　　　　　　李夏菁律師
　　被　　　告　乙○○
　　　　　　　　戊○○
　　右二人共同
　　選任辯護人　丁榮聰律師
　　被　　　告　甲○○
　　選任辯護人　張文寬律師
　　被　　　告　丁○○
　　　　　　　　己○○
右列被告等因違反藥事法案件，經檢察官提起公訴（九十二年度偵字第六六七一號）
，本院判決如左：
    主  文
丙○○共同連續製造偽藥，處有期徒刑年，併科罰金新台幣拾萬元，罰金如易服勞
役，以銀元佰元即新台幣玖佰元折算壹日。扣案如附表一編號１至所示之偽藥均
沒入銷燬；如附表一編號至所示之物均沒收。
乙○○連續幫助明知為偽藥，而販賣，處有期徒刑伍月，如易科罰金，以佰元折算
壹日。
戊○○連續幫助明知為偽藥，而販賣，處有期徒刑陸月，如易科罰金，以佰元折算
壹日。
甲○○連續明知為偽藥，而販賣，處有期徒刑貳年陸月，併科罰金新台幣伍萬元，罰
金如易服勞役，以銀元佰元即新台幣玖佰元折算壹日。扣案如附表二編號１至３所
示之偽藥均沒入銷燬；如附表二編號４、５所示之物均沒收。
丁○○共同連續明知為偽藥，而販賣，處有期徒刑壹年陸月，併科罰金新台幣貳萬元
，罰金如易服勞役，以銀元佰元即新台幣玖佰元折算壹日。扣案如附表三編號１至
３所示之偽藥均沒入銷燬；如附表三編號４、５所示之物均沒收。
己○○共同連續明知為偽藥，而販賣，處有期徒刑壹年，併科罰金新台幣壹萬元，罰
金如易服勞役，以銀元佰元即新台幣玖佰元折算壹日。緩刑年。扣案如附表三編
號１至３所示之偽藥均沒入銷燬；如附表三編號４、５所示之物均沒收。
    事  實
一、丙○○為設於台南縣永康市○○路十二號十八樓之二「合聖藥品股份有限公司」
    （下稱合聖公司）之董事長，乙○○、戊○○均為該公司之董事。於九十年十月
    間，丙○○結識甲○○，因甲○○詢問丙○○是否有取得大量一粒眠（日文名稱
    ，為安鎮鎮靜劑之一種）之管道，嗣丙○○研究藥典而獲悉製造一粒眠
    之方法後，因認製造販賣一粒眠有暴利可圖，明知該藥錠之主要成分ＮＩＭＥＺ
    ＡＴＥＰＡＭ硝甲西泮（硝甲氮平）」（下稱ＮＩＭＥＺＡＴＥＰＡＭ）係一種
    安眠鎮靜劑，屬第四級管制藥品，未經行政院衛生署核准不得擅自製造、販賣，
    且其並未取得製造、販賣第四級管制藥品之許可，竟經由不詳途徑取得第四級管
    制藥品ＮＩＭＥＺＡＴＥＰＡＭ原料藥後，即基於製造含ＮＩＭＥＺＡＴＥＰＡ
    Ｍ成分之一粒眠錠劑偽藥而販賣牟利之概括犯意，多次將其由不詳途徑取得之Ｎ
    ＩＭＥＺＡＴＥＰＡＭ原料藥後，交由楊辰男所經營之三東生物科技股份有限公
    司（下稱三東公司）代工打錠製成一粒眠錠劑（楊辰男則另責由其員工黃本負責
    添料為之楊辰男、黃本涉案部分，另案偵辦中），連續多次大量製造含管制藥品
    ＮＩＭＥＺＡＴＥＰＡＭ成分之一粒眠偽藥，自九十年十月底起至九十二年三月
    十日遭查獲時止，總計至少製造出一百萬顆以上。甲○○則以其所有如附表二編
    號４、５之行動電話與丙○○聯繫訂購所需一粒眠錠劑之顏色、甜度、硬度、涼
    度、數量及交貨時間、地點，由丙○○依其指示交貨取款。而三東公司打錠完成
    後，由黃本通知丙○○前往取貨，丙○○為隱匿其製造、販賣偽藥之犯行，遂購
    置專供包裝藥錠之包裝機乙台，並置於不知情之蔡玉村所開設之松村鐵工所三樓
    頂緊鄰鴿舍旁之小房間內，指示其弟乙○○（合聖公司之董事）負責在松村鐵工
    所三樓操作包裝機及至三東公司載送藥錠至松村鐵工所三樓等事宜，乙○○雖知
    其包裝、載運之錠劑為偽藥，但仍基於幫助丙○○販賣偽藥之概括犯意，前往三
    東公司載運一粒眠錠劑至松村鐵工所三樓多次，並在松村鐵工所三樓操作包裝機
    ，將一粒眠偽藥錠劑包裝成十顆一片之鋁箔塑膠壓片樣式。另蔡玉村之女戊○○
    （起訴書誤為蔡淑娟），即丙○○、乙○○之外甥女，亦為合聖公司之董事，並
    在合聖公司擔任業務助理，明知丙○○所販售之一粒眠係偽藥，仍基於幫助助丙○○販賣之概括犯意，連續將鋁箔塑膠壓片樣式、一片十顆裝之一粒眠，以橡皮
    筋綑紮，再依丙○○所指示數量裝入紙箱內，並多次將紙箱包裝之一粒眠，送至
    台南市○○路四五六號之連佳企業有限公司（下稱連佳公司），以快遞包裹之方
    式指名交予「周怡君」（按周怡君為甲○○所虛構）親自領取，遞送至之台北市
    松山區○○路二三一號之聯佳興業股份有限公司（下稱聯佳公司），再由甲○○
    本人、丁○○或託不知情友人黃德倫至台北市○○區○○路二三一號之聯佳公司
    取貨，先後已逾十一次以上，甲○○則以每顆二○元或二○‧五元之代價計算應
    支付丙○○之價金，丙○○再北上台北市親自向甲○○收取，或由甲○○以周怡
    君、丁○○、李淑霞名義，將價金匯入丙○○所指定之戊○○、庚○○帳戶內，
    自九十年十二月十日起至九十二年三月七日止，計匯入戊○○帳戶共五百四十一
    萬五千元、庚○○帳戶共七百十四萬元（詳如附表五所示），丙○○取得偽藥貨
    款逾一千二百五十五萬五千元以上。
二、甲○○於九十年十月間，因在馬來西亞之不詳真實姓名年籍綽號「三毛哥」、「
    國華」、「小羅」等成年男子告知販售「一粒眠」有暴利可圖，乃與「三毛哥」
    、「國華」、「小羅」謀議，由甲○○在臺灣尋找一粒眠供應來源，甲○○於九
    十年十月間得知丙○○可大量供應一粒眠後，明知丙○○所販售之「一粒眠」係
    未經行政院衛生署核准擅自製造之偽藥，竟基於販賣營利之概括犯意，由甲○○
    以其所有如附表三編號４、５之電話，與欲購買「一粒眠」偽藥之「三毛哥」、
    「國華」、「林先生」等人聯繫，約定數量、價格及在台交貨時間、地點後，再
    以電話向丙○○訂購，丙○○則以委託台南市連佳公司以快遞寄送之方式指名交
    予「周怡君」，遞送至台北市○○區○○路三二一號之聯佳公司後，再由甲○○
    本人、或當時為其司機之丁○○，或央請不知情友人黃德倫，前往領取。甲○○
    於取得一粒眠後，均隨即持往位於台北市○○路之康華飯店等處，將一粒眠交由
    在馬來西亞之「三毛哥」、「國華」、「小羅」所指派來台領貨之人，上開領貨
    之人於取得一粒眠後，則以每顆二十三元、二十四元之代價，支付價金與甲○○
    ，甲○○再以每顆二十元或二○‧五元計算價金支付丙○○，自九十年十月間至
    九十二年三月十日查獲時止，甲○○以轉手買賣一粒眠方式，至少獲利一百八十
    萬元以上。
三、丁○○自九十一年三月間起，受僱於甲○○擔任司機，曾幫甲○○駕車前往台北
    市○○路之聯佳快遞領取丙○○所寄「一粒眠」偽藥，再至約定地點交與馬來西
    亞「三毛哥」、「國華」、「小羅」指派來台領貨之人，經三、四次後，因而得
    知其代甲○○運送之物品，係丙○○所販售、甲○○轉手出售給馬來西亞之一粒
    眠偽藥，除仍基於幫助被告甲○○販賣偽藥之概括犯意，為甲○○取貨、交貨（
    至少三十餘次）外，復因認販賣「一粒眠」偽藥獲利可觀，竟起意自行販賣一粒
    眠偽藥營利，而與丙○○、馬來西亞來台領貨之人在台北會面取得該等之信任與
    聯繫管道，惟因其資金不足，遂將此一販賣偽藥營利之事與己○○商議，己○○
    見有利可圖，明知向丙○○所販入之「一粒眠」係未經核准擅自製造之偽藥，竟
    基於共同販賣偽藥之概括犯意聯絡，共同出資，推由丁○○負責聯繫丙○○，以
    每顆約二十一元代價向丙○○買入，再以每顆二十三元代價轉手出售予馬來西亞
    不詳真實姓名年籍之林姓男子共二次，購藥價金則由己○○依照丙○○指示，於
    九十二年二月十日、同年三月五日匯入不知情之蔡燿洲帳戶一百九十一萬九千元
    、一百一十四萬元，轉賣一粒眠所得利潤，丁○○已分得十餘萬元，而己○○則
    分得五萬元。
四、甲○○、丁○○分別與不詳真實姓名年籍、綽號「國華」之成年男子及不詳真實
    姓名年籍之林姓男子，約定於九十二年三月十日在台北交貨，甲○○、丁○○及
    己○○因而分別向丙○○買入四萬五千顆、五萬顆之一粒眠偽藥，丙○○遂將甲○○所購買如附表二編號１至３所示之一粒眠偽藥共四萬五千顆，指示乙○○、
    戊○○包裝後，以上開快遞寄送方式將一粒眠自台南送往台北，並通知甲○○領
    取；另丁○○與己○○所購買之五萬顆一粒眠偽藥，則由丙○○指示乙○○、戊○○包裝後，通知丁○○於同年月十日上午八時十五分許，在中山高速公路台南
    縣永康交流道附近交貨，丁○○則乘坐由己○○所駕駛之車號九Ｂ–六五八六號
    自小客車南下，前往上開地點與丙○○會面，並收受如附表三編號１至３所示一
    粒眠偽藥三箱（共計五萬零十顆），丁○○與己○○於取得前揭偽藥後，將之置
    於九Ｂ–六五八八號自小客車後車廂內，駕車北上，嗣於同日九時五十分許，行
    經中山高速公路新營收費站北上車道為警查獲，並扣得如附表三編號１至３所示
    偽藥。至甲○○所買偽藥，則係委託不知情之黃德倫，於同日下午一時三十分許
    ，前往台北市○○路之聯佳公司取貨，即當場為埋伏警員查獲，並扣得如附表編
    號二編號１至３所示之「一粒眠」偽藥共四萬五千顆，並經警持搜索票在台南市
    ○○○路三七八號二一樓之三丙○○住處查獲扣案如附表一編號８所示已包裝之
    一粒眠藥錠；並於合聖公司查獲如附表一編號９至所示已包裝之一粒眠藥錠；
    在松村鐵工所三樓小房間內查獲如附表一編號１至５所示之一粒眠藥錠（丙○○
    所有因犯罪所得之物），及丙○○所有因犯罪所得之物如附表一編號６之測試包
    裝機用之白色藥錠，編號、所示之紅色、銀色包裝帶各七捲、編號、所
    示之手冊、小本記事本各一本及編號所示之包裝機一台等物；又經警通知黃本
    到案說明，黃本於同年月十三日主動提出丙○○交予其仿製一利眠藥錠而剩餘之
    硝甲西泮原料藥二包（即附表一編號７所示藥品）。
五、案經內政部警政署刑事警察局移送臺灣臺北地方法院檢察署檢察官偵查起訴。
    理  由
壹、認定事實所憑之證據理由：
一、被告丙○○部分：
  (一)訊據被告丙○○固坦承製造、販賣一粒眠偽藥情事，惟矢口否認有何不法犯行，
    辯稱：不知ＮＩＭＥＺＡＴＥＰＡＭ為第四級管制藥品云云。
  (二)經查：被告丙○○於得知一粒眠製造方法及覓得原料藥ＮＩＭＥＺＡＴＥＰＡＭ
    後，即自九十年十月底起至九十二年三月十日查獲時止，先後多次交由三東公司
    代工打錠製成一粒眠藥錠，再載至松村鐵工所三樓包裝成鋁箔塑膠壓片樣式，復
    載至合聖公司橡皮筋綑紮後裝箱，而連續出售予被告甲○○、丁○○、己○○牟
    利等事實，業據被告丙○○於警詢、偵查及本院審理時坦認在卷，核與同案被告
    甲○○、丁○○、己○○供述情節相符，並據證人黃本於警詢時證述：「楊辰男
    是我的老闆，我現受僱於他。丙○○是楊辰男接洽好他的生意，叫我配合他做藥
    片，每片的代價是○‧○六元」、「他（指丙○○）拿原料來本公司（指三東公
    司）如我交給貴組的二包白粉，然後他唸副劑給我，我再向公司拿原料調合打錠
    ，每包五公斤裝，後再通知丙○○來拿回」、「（問：丙○○請貴公司製做藥片
    前後共幾次？數量多？性質一樣嗎？）每個月都有，最少一次，也有二、三次，
    最少有八萬多顆，最多曾有六十萬顆，：：：，性質都是這樣的白色粉末」等語
    明確（見偵查卷第一八七頁、一八八頁），並有如附表一之編號１至所示藥品
    、編號、所示紅色、銀色包裝薄膜各七捲、編號、所示載有一粒眠配方
    之手冊、記事本、編號所示藥物包裝機、華泰銀行跨行匯款回單一紙、中國信
    託商業銀行戊○○帳戶存摺、大眾商業銀行蔡燿州帳戶存摺、中國信託商業銀行
    庚○○帳戶各一本、聯佳快遞收據五紙扣案可稽，及查獲現場照片七幀（見偵查
    卷第二一二頁至二一四頁、第二一六頁）、中國信託商業銀行西台南分行九十三
    年五月六日中信西台字第九三○二二二二○○九○號函、九十三年七月二十七日
    中西台字第九○三二二二二○一四九號函、大眾商業銀行台南分行九十三年七月
    二十六日九十三年台南發字第三四四號函各一件暨通聯紀錄（見偵查卷第二九○
    頁以下及九十二年度監字第十九號卷）等在卷可憑。
  (三)又ＮＩＭＥＺＡＴＥＰＡＭ經行政院八十八年十二月八日台八十八衛字第四四五
    ○一號公告列為第四級管制藥品，其供醫療用者，可由病歷、處方箋或行政院衛
    生署管制藥品管理局核發之輸入或製造同意書佐證；供科學用者可由行政院衛生
    署教育研究試驗核准函佐證，此有行政院衛生署管制藥品管理局九十三年四月一
    日管可第○九三○○○二八二○號函在卷可參，是此項法令業經公布施行經年，
    被告丙○○既為藥劑師及西藥販售藥者，自難諉為不知。
  (四)再者，上開經警在丙○○住處、合聖公司、松村鐵工所三樓、台北市聯佳公司及
    丁○○、己○○所駕自小客車上等處所查獲之錠劑及黃本提出之原料藥二包（如
    附表一編號１至５、７至、附表二編號１至３、編號表三編號１至３等藥品）
    ，檢驗結果發現均為含ＮＩＭＥＺＡＴＥＰＡＭ成分，有內政部警政署刑事警察
    局九十二年三月二十六日刑鑑字第○九二○○四一六八八號鑑驗通知書、行政院
    衛生署藥物食品檢驗局九十三年三月一日藥檢壹字第○九三九三○二九八七號檢
    驗成績書、法務部調查局九十三年三月三十一日調科壹字第○九三六二四四三二
    六○號檢驗通知書在卷可稽。
  (五)雖被告丙○○辯稱不知ＮＩＭＥＺＡＴＥＰＡＭ為第四級管制藥品云云，惟查丙○○並未取得製造、販賣第四級管制藥品之許可，此據丙○○供承在卷，佐以丙○○復自承：「甲○○他給我一排用鋁箔塑膠壓片的藥十顆，：：：，我當時不
    知道藥的成分，我說我去瞭解一下，沒有立刻答應，後來我去查藥典手冊，查到
    那十顆藥的成分是用英文寫的，字母很長，現在記不起訴，是起訴書所載的硝甲
    西泮」等語在卷（見本院九十三年三月十日準備程序筆錄第五頁），且丙○○交
    給三東公司代為打錠之原料藥確為ＮＩＭＥＺＡＴＥＰＡＭ，亦有上開內政部警
    政署刑事警察局鑑驗通知書、行政院衛生署藥物食品檢驗局檢驗成績書、法務部
    調查局檢驗通知書在卷可憑，倘丙○○不知一粒眠主要成分為ＮＩＭＥＺＡＴＥ
    ＰＡＭ，如何尋得上開原料藥並交予三東公司代為打錠？況被告丙○○為藥劑師
    、西藥販售藥者，對於相關之藥事法規當知之甚稔，顯見被告丙○○確實知悉其
    所仿製之一粒眠含有第四級管制藥品ＮＩＭＥＺＡＴＥＰＡＭ成分。被告丙○○
    所辯不知一粒眠含第四級管制藥品云云，自無可採。
二、被告乙○○、戊○○部分：
  (一)訊據被告乙○○、戊○○均矢口否認有何幫助販賣偽藥犯行，乙○○辯稱：其有
    幫丙○○修理包裝機，但不知包裝機係包裝何物品，曾代丙○○至三東製藥廠取
    貨，但不知所取貨品為何，於合聖公司人手不足時，偶而幫忙操作包裝機而已，
    並無幫助販賣偽藥之故意云云。被告戊○○則以：有幫丙○○至聯佳快遞寄送貨
    物，但不知所寄貨品係偽藥，亦曾在合聖公司幫忙將成片藥品以橡皮筋綑紮後裝
    箱，但不知所包裝藥品係偽藥云云。
  (二)按藥事法關於藥品分裝出售之辦理程序，於該法第五十三條規定：「藥品販賣業
    者輸入之藥品得分裝後出售，其分裝應依下列規定辦理：一製劑：申請中央衛生
    主管機關核准後，由符藥品優良製造規範圍之藥品製造業者分裝。二原料藥：由
    符合藥口優良製造規範對藥品製造業者分裝；分裝後，應報請中央衛生主管機關
    備查。前項申請分裝之條件、程序、報請備查之期限、程序及其他分裝出售所應
    遵循之事項，由中央衛生主管機關定之。」，是得分裝之製劑藥品，限於藥品販
    賣輸入之藥品。而被告乙○○曾至三東公司載回以五公斤透明塑膠袋樣式包裝之
    一粒眠藥錠，此據乙○○、丙○○供承在卷，核與證人黃本供述情節相符，是乙○○顯然知悉該藥錠並非合聖公司自國外輸入之藥品，又被告乙○○為合聖公司
    之董事，為執行業務之股東，此有合聖公司登記資料在卷可稽（見偵查卷第一三
    七頁），則其對該項藥品是否為合聖公司合法輸入，亦當知之甚明，而查合聖公
    司並未合法輸入一粒眠，且九十三年三月十日警方循線至松村鐵工所三樓執行搜
    索時，被告乙○○仍在現場操作包裝機，並有如附表一編號１至５所示含ＮＩＭ
    ＥＺＡＴＥＰＡＭ成分之藥錠扣案可稽，復有現場照片七幀在卷可憑（見偵查卷
    第一○六頁至第一○八頁、第一一○頁），參以被告乙○○自承其因懂機械所以
    在現場維修包裝機等語，是被告乙○○為丙○○至三東公司載送藥品並在松村鐵
    工所操作包裝機包裝藥品顯非出於偶然，足徵被告乙○○實係知悉其為丙○○載
    運、包裝之藥品係偽藥。其所為辯解，不足採信。
  (三)另被告戊○○辯稱不知所包裝藥品係一粒眠偽藥，中國信託商業銀行西台南分行
    內所有存款均是其個人賣保養品的收入云云，惟查被告戊○○為合聖公司之董事
    ，亦即合聖公司負責執行業務之股東，此有合聖公司登記資料在卷可稽（見偵查
    卷第三一四頁），並在合聖公司擔任業務助理，則其對於合聖公司是否有取得販
    售一粒眠之許可，當知之甚明；參以被告戊○○供承其為中華醫專畢業（見偵查
    卷第一三七頁），則其對於相關藥事法規理當知之甚稔，對於合法藥品應如何包
    裝以供販售亦應知之甚明，惟其基於幫助丙○○之犯意，以橡皮筋捆紮片裝一盹
    眠錠劑裝入紙箱，並曾多次將紙箱委由台南市連佳公司快遞予「周怡君」收受，
    而上開一粒眠錠劑既無外盒包裝、亦無仿單，更無藥品許可證字號，顯可得知非
    屬合法藥品，依此足認被告戊○○辯稱不知丙○○所販賣者係偽藥云云，不足採
    信。且查上開戊○○帳戶於九十一年九月二十七日至九十二年二月二十七日止，
    分別有如附表五Ａ所示以丁○○、李淑霞名義匯入之五筆款項，此有中國信託商
    業銀行西台南分行九十三年年五月六日中信西台字第九三○二二二○○九○號函
    在卷可稽，亦據被告丙○○、甲○○供承上開款項均是甲○○支付給丙○○之一
    粒眠價金，況被告戊○○亦自承其有刷過存摺，並均有依丙○○之指示，查詢款
    項是否確有匯入等語（見九十三年三月十日準備程序筆錄第七頁）。倘戊○○不
    知丙○○借用其帳戶之目的是作為收受甲○○所匯一粒眠價金之用，何需於本院
    審理時飾詞矯辯上開款項係其個人賣保養品之收入？益徵被告戊○○實係知悉丙○○所販售藥品為偽藥，卻仍幫助之。是戊○○此部分所辯亦不足採信。
三、被告甲○○部分：
  (一)訊據被告甲○○對於犯罪事實欄二向被告丙○○販入一粒眠後，轉手出賣予馬來
    西亞之「三毛哥」、「國華」、「小羅」牟利部分等事實坦認在卷，核與同案被
    告甲○○、丁○○供述情節相符，並有華泰銀行匯款單一紙、如附表二編號１至
    ３所示三箱一粒眠錠劑、如附表二編號４、５即被告甲○○所有供聯繫買賣一粒
    眠所用之行動電話二支、中國信託商業銀行戊○○帳戶存摺、中國信託商業銀行
    庚○○帳戶各一本、聯佳快遞收據五紙扣案可稽，復有中國信託商業銀行西台南
    分行九十三年五月六日中信西台字第九三○二二二二○○九○號函、九十三年七
    月二十七日中西台字第九○三二二二二○一四九號函各一件、九十二年三月三日
    日甲○○至康華飯店與馬來西亞來台領貨之人交易實況照片十六幀（見偵查卷第
    二二三頁至第二三頁）暨通聯紀錄（見偵查卷第二九○頁以下及九十二年度監字
    第十九號卷）在卷可憑。而該扣案藥品，經檢驗均含ＮＩＭＥＺＡＴＥＰＡＭ成
    份，亦有扣押物品清單及內政部刑事警察局九十二年三月二十六日刑鑑字第○九
    二○○四一六八八號鑑驗通知書、行政院衛生署藥物食品檢驗局九十三年三月一
    日藥檢壹字第○九三九三○二九八七號檢驗成績書、法務部調查局九十三年三月
    三十一日調科壹字第○九三六二四四三二六○號檢驗通知書在卷可憑。而證人即
    為甲○○領貨之黃德倫對於為何至台北市聯佳公司取貨，如何於提領後為埋伏之
    警員查獲等情亦證述甚詳（見偵查卷第三三頁、第一三八頁），且為被告所不爭
    執，堪認被告甲○○此部分自白與事實相符，應堪採信。
  (二)雖被告甲○○否認有何違反藥事法犯行，辯稱其不知一粒眠之真正成分云云。經
    查，被告吳黃瀛並未取得販賣第四級管制藥品之許可，且被告甲○○係因與馬來
    西之不詳真實姓名年籍綽號「三毛哥」、「國華」、「小羅」等成年男子謀議，
    由其負責在臺灣尋找一粒眠供應來源，購藥之人願以每顆二十三、二十四元向其
    購買一粒眠，嗣於九十年十月間得知丙○○為藥劑師，且丙○○願以每顆二○、
    二○‧五元大量供應一粒眠後，才連續向丙○○購買等語在卷，核與丙○○供述
    情節相符，堪認被告甲○○確實知悉，不論在馬來西亞或臺灣，一粒眠均不易取
    得，倘若被告甲○○不知被告丙○○所販售之藥品係偽藥，可以在臺灣、馬來西
    亞合法販售，何需以虛構之「周怡君」收受丙○○所寄物品？且馬來西亞購藥之
    人，大可以合法方式向臺灣進口，又何需特地派遣手下搭機前來臺灣取貨？被告
    甲○○及馬來西亞購藥之人，顯係有意規避主管機關對於該藥品之管制規定，益
    徵被告甲○○顯然知悉上開藥品不得在臺灣、馬來西亞合法販售。且查被告甲○○向丙○○購入之藥品，均係以橡皮筋捆紮後裝箱，並無外包裝盒，亦無仿單，
    更無藥品許可證字號，自外觀上顯然即可得知非屬合法藥品，，佐以被告甲○○
    於亦自承其知該藥品係鎮定劑，施用搖頭丸者使用該藥品幫助入眠等語（見九十
    二年度偵字第六六七一號偵查卷第四頁、第七頁），堪認被告甲○○當係知悉上
    開丙○○所販售者係一粒眠偽藥。其辯稱不知該藥品成分云云，實不足採。
四、被告丁○○被訴販賣偽藥部分：
  (一)訊據被告丁○○對其基於幫助之故意，受甲○○之託，前往聯佳快遞領取「一粒
    眠」偽藥後，持至甲○○指定地點交貨，復另行起意，與己○○基於販賣營利之
    意圖，共同連續販賣「一粒眠」之事實固坦認在卷，核與被告甲○○、己○○供
    述情節相符，並有如附表三編號之１至３所示藥品、編號４所示之行動電話五支
    、編號５所示載有蔡燿州帳戶資料之記事紙一紙扣案可稽，及上揭監聽紀錄、大
    眾商業銀行九十三年七月二十六日台南發字第三四四號函在卷可憑，且扣案藥品
    經送鑑定結果確含ＮＩＭＥＺＡＴＥＰＡＭ成分，亦有上開鑑定書在卷可稽，堪
    認為被告此部分自白實在。
  (二)雖丁○○辯稱：不知所售之藥品係偽藥云云，經查被告丁○○並無販賣第四級管
    制藥品之許可，此據被告丁○○供承在卷，並據被告己○○供稱：丁○○曾跟我
    說我們向丙○○取得之藥丸係仿冒之藥品等語在卷（見偵查卷第三一頁），復為
    丁○○所不爭執，顯見被告丁○○實係知悉向丙○○販入之藥品均係偽藥。被告
    丁○○所辯，顯不足採。
五、被告己○○被訴販賣偽藥部分：
    訊據被告己○○對於右揭其明知丙○○所販售之一粒眠係偽藥，仍與丁○○共同
    基於營利之意圖，於九十二年二、三月間連續向丙○○販入一粒眠偽藥後轉售馬
    來西亞不詳人士牟利等事實，分別於警詢、偵查及本院審理時均坦承不諱，並有
    如附表三編號１至３所示藥品、編號４所示之行動電話五支、編號５所示載有蔡
    燿州帳戶資料之記事紙一紙扣案可稽，復有上揭監聽紀錄、大眾商業銀行九十三
    年七月二十六日台南發字第三四四號函在卷可憑，且扣案藥品經送鑑定結果確含
    ＮＩＭＥＺＡＴＥＰＡＭ成分，亦有上開鑑定書在卷可稽，堪認為實在。
六、綜上所述，被告丙○○、乙○○、戊○○、甲○○、丁○○所辯，無非事後卸責
    之詞，不足採信，本件事證明確，被告等犯行洵堪認定並依法論科。
貳、論罪：
一、按行為後法律有變更者，適用裁判時之法律。但裁判前之法律有利於行為人者，
    適用最有利於行為人之法律，刑法第二條第一項但書定有明文。經查本件被告等
    為前開犯行後，毒品危害防制條例經總統於九十二年七月九日修正公布，並於九
    十三年一月九日生效，於該條例第二條第二項第四款規定硝甲西泮係屬第四級毒
    品，於第四條第四項復規定：製造、運送、販賣第四級毒品者，處三年以上十年
    以下有期徒刑，得併科新台幣三百萬元以下罰金，是以有關被告等之前開行為，
    依裁判時之法律，本應適用毒品危害防制條例第四條第四項之規定論處，又藥事
    法第八十二條、第八十三條於九十三年四月二十一日修正公布，於同年四月二十
    三日生效，修正前之藥事法第八十二條第一項規定：製造或輸入偽藥或禁藥者，
    處七年以下有期徒刑，得併科新台幣十五萬元以下罰金；同法第八十三條第一項
    規定：明知為偽藥或禁藥，而販賣、供應、調劑、運送、寄藏、牙保、轉讓或意
    圖販賣而陳列者，處五年以下有期徒刑，得併新台幣十萬元以下罰金；修正後之
    藥事法第八十二條第一項規定：製造或輸入偽藥或禁藥者，處十年以下有期徒刑
    ，得併科新台幣一千萬元以下罰金；同法第八十三條第一項規定：明知為偽藥或
    禁藥，而販賣、供應、調劑、運送、寄藏、牙保、轉讓或意圖販賣而陳列者，處
    七年以下有期徒刑，得併新台幣五百萬元以下罰金；是以依前揭刑法第二條第一
    項但書之規定，經比較毒品危害防制條例第四條第四項之規定及修正前藥事法第
    八十二條第一項、第八十三條第一項之規定暨修正後之藥事法第八十二條第一項
    、第八十三條第一項後，認被告等之前開行為，應適用最有利於被告之法律，即
    應依修正前之藥事法規定論處。
二、次按ＮＩＭＥＺＡＴＥＰＡＭ經行政院衛生署於八十八年十二月八日以台八十八
    衛字第四四五○一號公告為第四級管制藥品，未經許可不得製造、販賣。又偽藥
    ，係指未經核准，擅自製造者，修正前藥事法第二十條第一款定有明文。按刑法
    上關於販賣罪，並不以販入之後復行賣出為要件，祇要以販賣營利為目的販入或
    賣出，有一於此，其犯罪即為完成（最高法院六十七年度臺上字第二五○○號、
    六十八年度臺上字第六○六號判例意旨參照）。被告丙○○未經核准擅自製造「
    一粒眠」錠劑並販售予被告甲○○、丁○○、己○○，核其所為係犯修正前藥事
    法第八十二條第一項之製造偽藥罪、同法第八十三條第一項之販賣偽藥罪；被告
    乙○○、戊○○明知丙○○所販售之一粒眠錠劑為未經核准擅自製造之偽藥，竟
    仍基於幫助之犯意，為丙○○包裝錠劑及運送，核其二人所為係犯修正前藥事法
    第八十三條第一項之明知為偽藥而販賣罪之幫助犯。被告甲○○明知丙○○所出
    售之「一粒眠」錠劑為未經核准擅自製造之偽藥，卻仍以每顆十九‧五至二○‧
    五元之代價向丙○○販入後，再以二十四元代價售出牟利，所為係犯修正前藥事
    法第八十三條第一項之明知為偽藥而販賣罪。被告丁○○基於幫助被告甲○○犯
    罪之犯意，擔任被告甲○○之司機幫助被告甲○○取貨、交貨，及提供銀行帳戶
    供甲○○匯款予丙○○使用，核其所為係犯修正前藥事法八十三條第一項之明知
    為偽藥而販賣罪之幫助犯。起訴書雖認被告乙○○、戊○○亦涉犯幫助製造偽藥
    罪，惟查上開被告二人所為，係對於被告丙○○販賣偽藥部分為幫助，就製造偽
    藥部分之犯行，並無任何助力，不足認定被告乙○○、戊○○有何幫助製造偽藥
    之犯行，且此部分亦據公訴人更正為僅起訴上開二人為明知為偽藥而販賣罪之幫
    助犯（九十三年七月十五日審判筆錄第二八頁），是本件論罪科刑部分乃依公訴
    人更正後之犯罪事實予以審究。被告丁○○、己○○明知渠等向被告丙○○販入
    「一粒眠」錠劑為未經核准擅自製造之偽藥，竟共同出資以每顆二十一元之代價
    向丙○○販入後，以二十三元售出牟利，核係犯藥事法第八十三條第一項之明知
    為偽藥而販賣罪。被告丙○○與楊辰男、黃本間就製造「一粒眠」錠劑偽藥之犯
    行，有犯意聯絡及行為分擔，為共同正犯。被告丁○○、己○○間就其二人共同
    出資以每顆二十一元之代價向被告丙○○販入「一粒眠」偽藥後，再以每顆二十
    三元轉手出售之犯行，有犯意聯絡及行為分擔，應論以共同正犯。被告丙○○所
    為多次製造大量偽藥而販賣之行為、被告甲○○所為多次販賣偽藥行為，及被告
    丁○○先後多次幫助被告甲○○販賣偽藥，復以自己犯罪之意思，與被告與己○○共同基於販賣偽藥之犯意聯絡先後多次共同販賣偽藥之犯行，均時間緊接、方
    法相同，觸犯構成要件相同之罪，顯係基於概括犯意反覆為之，為連續犯，應依
    刑法第五十六條之規定，以一罪論，並加重其刑。另被告乙○○、戊○○自九十
    年十月間起至查獲時止，為被告丙○○包裝藥錠幫助販售犯行，時間緊接、方法
    相同、觸犯構成要件相同之罪，顯係各基於概括犯意為之，亦應成立連續犯，依
    刑法第五十六條規定，以一罪論，並加重其刑。再被告乙○○、戊○○所為僅及
    於予以助力之幫助階段，爰依法刑法第三十條第二項規定減輕其刑，並先加後減
    。被告丙○○所犯連續製造偽藥罪及連續明知為偽藥而販賣罪，其製造偽藥與明
    知為偽藥而販賣之二行為間，係具有方法結果之牽連關係，應依刑法第五十五條
    規定，從一重之連續製造偽藥罪處斷。爰審酌被告丙○○、乙○○、戊○○、甲○○、丁○○、己○○不思正途謀生，竟貪圖暴利，而製造、販賣偽藥，對社會
    大眾所可能造成之危害甚鉅，並參酌渠等參與犯罪情節、犯罪方法、手段、及被
    告丙○○、乙○○、戊○○、甲○○、丁○○犯罪後仍矯言掩飾犯行，毫無悔意
    等一切情狀，分別量處如主文所示之刑，並就乙○○、戊○○部分諭知易科罰金
    之折算標準及丙○○、甲○○、丁○○併科罰金部分諭知易服勞役之折算標準。
    末查，被告己○○前未曾受有期徒刑以上刑之宣告，因一時失慮，偶罹刑典，事
    後已坦承犯行，深具悔意，經此刑之宣告後，應知警惕而無再犯之鋘，本院因認
    暫不執行為適當，予以宣告緩刑三年，以啟自新。
三、如附表一所示編號１至、附表二編號１至３、附表三編號１至３所示藥品，均
    係查獲之偽藥，依藥事法第七十九條第一項規定均收入銷燬。如附表一編號至
    所示物品係被告丙○○所有，供其製造、販賣偽藥所用；如附表二所示編號４
    、５所示行動電話係被告甲○○所有，供其販賣所用；如附表三編號４、５所示
    物品分別係丁○○、己○○所有，而均為其二人共犯藥事法所用之物，爰均依刑
    法第三十八條第一項第二款規定宣告沒收。另按共同正犯因相互間利用他人之行
    為，以遂行其犯意之實現，本於責任共同之原則，有關沒收部分，對於共犯間供
    犯罪所用之物，自均應為沒收之諭知，惟幫助犯僅係對於犯罪構成要件以外行為
    為加工，並無共同犯罪之意思，自不適用該責任共同原則，對於正犯所有供犯罪
    所用之物或犯罪所得之物，亦為沒收之諭知，此有最高法院九十一年台上字第五
    五八三號判決可供參照。被告乙○○、戊○○為被告丙○○販賣偽藥之幫助犯，
    如附表一所示等物，俱屬被告丙○○所有供犯罪所用之物，則於論處被告乙○○
    、戊○○罪刑時，即無庸諭知沒收。另被告己○○所有行動電話二支（即九十二
    保管字第八九九號所列編號、16），尚乏證據證明係非供犯本件犯罪所用之物
    ，亦非違禁物，無從沒收。
四、至被告丙○○固經查獲持有如附表四編號１至所示之膠囊、藥錠，惟：(一)依行
    政院衛生署藥物品檢驗局檢驗結果（九十三年三月一日藥檢壹字第○九三九三○
    二九八七號檢驗成績書），如附表編號１、２所示之L1、L2藥品，為藍色蓋黃色
    體膠囊，檢體檢出Sibutramine 成分，如附表編號３所示之Ｍ藥品，為紅褐色圓
    形膜衣錠，檢體檢出Bisacody成分，均未含ＮＩＭＥＺＡＴＥＰＡＭ成分；(二)依
    法務調查局檢驗結果（九十三年三月三十日調科壹字第○九三六二四一三二六○
    號檢驗通知書），雖發現如附表四編號４之G1藥品樣本，含第四級管制藥品ＬＯ
    ＲＡＺＥＰＡＭ成分；編號５之G4橘色藥錠，含第四級管制藥品ＮＩＭＥＺＡＴ
    ＥＰＡＭ成分；編號６至所示G2、G3、G5至G8藥品，則均無ＮＩＭＥＺＡＴＥ
    ＰＡＭ、ＬＯＲＡＺＥＰＡＭ或其他毒品成分，惟查經本院勘驗結果，G1藥品共
    僅查獲四顆，另G4藥丸之形狀、顏色、大小、包裝樣式則均與扣案之丙○○製造
    一粒眠偽藥錠劑不同，且共僅查獲八顆，有勘驗筆錄在卷可稽，況無事證證明上
    開膠囊、藥錠係屬被告丙○○製造、販賣之偽藥，難認與本案犯罪有關，爰不於
    本案宣告沒收。
、公訴意旨另以：被告甲○○於九十年十月底提供一粒眠樣品予丙○○，首次向被
    告丙○○訂製一粒眠偽藥，涉犯教唆製造偽藥罪嫌云云，訊據被告甲○○堅決否
    認上開犯行，佐以被告丙○○亦供稱：「他（甲○○）託我尋找這種英文名稱
    Erimin的藥品」等語，且查被告甲○○、丙○○間約定性質如何，應探究二人實
    質約定內容，被告甲○○於第一次向丙○○購買時，既係向被告丙○○調取一粒
    眠偽藥現貨，其主觀上係向被告丙○○購買一利眠，並非教唆指示被告丙○○製
    造偽藥之意，此外，復查無其他證據證明被告甲○○確有公訴人所指此部分之犯
    行，惟公訴意旨認此部分與前揭明知為偽藥而販賣部分，有牽連犯之裁判上一罪
    關係，爰不另為無罪之諭知。
據上論斷，應依刑事訴訟法第二百九十九條第一項前段，修正前藥事法第八十二條第
一項、修正前藥事法第八十三條第一項、藥事法第七十九條第一項，刑法二條第一項
但書、第十一條前段、第二十八條、第五十六條、第三十條第一項、第二項、第四十
一條第一項前段、第四十二條第二項、第三十八條第一項第二款、第七十四條第一款
，罰金罰鍰提高標準條例第二條，現行法規所定貨幣單位換算新台幣條例第二條，判
決如主文。
本案經檢察官呂朝章到庭執行職務
中　　　華　　　民　　　國　　九十三　　年　　　八　　　月　　　六　　　日
                                      臺灣臺北地方法院刑事第十三庭
                                          審判長法  官  朱瑞娟
                                                法  官  吳佳薇
                                                法  官  陳慧萍
右正本證明與原本無異。
如不服本判決，應於判決送達後十日內，向本院提出上訴狀。
                                                書記官  何適熹
中　　　華　　　民　　　國　　九十三　　年　　　八　　　月　　　六　　　日
附錄本案論罪科刑法條：
修正前藥事法第八十二條第一項：
製造或輸入偽藥或禁藥者，處七年以下有期徒刑，得併科新臺幣十五萬元以下罰金。
修正前藥事法第八十三條第一項：
明知為偽藥或禁藥，而販賣、供應、調劑、運送、寄藏、牙保、轉讓或意圖販賣而陳
列者，處五年以下有期徒刑，得併科新臺幣十萬元以下罰金。
